臺灣臺中地方法院刑事判決　　　　　　　 96年度訴字第153號
公　訴　人　臺灣臺中地方法院檢察署檢察官
被　　　告　丁○○
　　　　　　余奇
　　　　　　　　　　樓
上列被告因偽造文書等案件，經檢察官提起公訴（九十五年度偵
字第二五七四二號），本院判決如下：
    主    文
丁○○共同行使偽造私文書，足以生損害於他人，處有期徒刑伍
月，如易科罰金，以銀元佰元即新臺幣玖佰元折算壹日。
余奇共同行使偽造私文書，足以生損害於他人，處有期徒刑
月，如易科罰金，以銀元佰元即新臺幣玖佰元折算壹日。
九十二年五月三十日戊○名義入社志願書、同意書上均偽造「戊○」之署名及指印各壹枚，均沒收。
    犯罪事實
一、丁○○與余奇（起訴書誤載為余奇堹）均係有限責任臺灣
    省第二資源回收物運銷合作社（以下簡稱二資社）之社員，
    明知社員介紹他人入社，入社之社員從事資源回收，就二資
    社銷售廢棄回收物，應同意攤提營業所得，而由二資社代報
    該入社社員之一時貿易所得，且每介紹一位社員入社，可取
    得二資社所提供新台幣（下同）7000元至10,000元不等之佣
    金。丁○○與余奇竟意圖得利，共同基於行使偽造私文書
    及行使業務登載不實之犯意聯絡，由丁○○於民國（下同）
    92年5月30日，在台中市○○○路某廟內，以余奇所交付
    由二資社提供之空白入社志願書、同意書，在該入社志願書
    、同意書上申請人、立同意書人欄下，均偽造戊○之署名、
    指印（丁○○本人捺印）各一枚，及填載戊○之年籍、住址
    、聯絡電話等資料，而偽造戊○名義之入社志願書、同意書
    各一紙，連同其以不詳方式取得為不知情戊○所遺失之國民
    身分證影本一紙交付余奇，再由余奇在入社志願書介紹
    人欄下填載其姓名，以示為介紹人，然後將偽造戊○名義之
    入社志願書、同意書各一紙及上開戊○之國民身分證影本一
    紙持以行使寄交二資社不知情經理乙○○，並由乙○○交付
    佣金8000元予余奇，以供二資社代為申報戊○名義之92年
    度一時貿易所得，足以生損害於戊○。
二、己○○為二資社之理事主席，代為申報二資社社員之一時貿
    易所得為其附隨業務，為從事業務之人，明知戊○與二資社
    並無實際交易，竟與丁○○、余奇共同基於行使業務登載
    不實之犯意聯絡，在其業務上以二資社名義虛偽製作92年度
    戊○與二資社之一時貿易所得三筆（即銷售人姓名：戊○、
    買受日期：92 /9/1、買受貨物名稱：304不銹鋼、單價：34
    .00、數量：115310、銷售額總計：0000000、所得金額：23
    5,232；銷售人姓名：戊○、買受日期：92/9/1、買受貨物
    名稱：300不銹鋼、單價：32.00、數量：65030、銷售額總
    計：0000000、所得金額：12 4,857；銷售人姓名：戊○、
    買受日期：92/9/1、買受貨物名稱：300不銹鋼、單價：35.
    00、數量：52810、銷售額總計：0000000、所得金額：110,
    901），使戊○分別虛偽取得營利所得235232元、124857元
    、110901元，合計470990元，然後將上開不實之92年度戊○
    與二資社之一時貿易所得資料持以行使向財政部台灣省北區
    國稅局三重稽徵所申報，足以生損害於國稅局對納稅義務人
    課徵所得稅之正確性及戊○。
三、案經臺灣板橋地方法院檢察署檢察官自動檢舉後，呈請臺灣
    高等法院檢察署檢察長核轉臺灣臺中地方法院檢察署檢察官
    偵查起訴。
    理    由
一、訊之被告丁○○固坦承於92年5月30日，在台中市○○○路
    某廟內，在空白之入社志願書、同意書上申請人、立同意書
    人欄下，均偽造戊○之署名及均按捺其本人指印各一枚，並
    填載戊○之年籍、住址、聯絡電話等資料，而偽造戊○名義
    之入社志願書、同意書各一紙，然矢口否認有何行使業務登
    載不實之犯行，並辯稱：當時是綽號「凱翔」之成年男子，
    拿戊○國民身分證影本及空白之入社志願書、同意書要伊填
    載內容，並告以不會有事及給伊1000元，伊乃以戊○名義及
    其資料填載在該入社志願書、同意書上，同時伊自己入社，
    綽號「凱翔」之成年男子亦給伊2000元，而伊並不認識戊○
    及介紹人劉依航、余奇，亦不知綽號「凱翔」之成年男子
    之真實姓名及住址，應無行使業務登載不實之犯行云云；被
    告余奇則矢口否認有何行使偽造私文書及行使業務登載不
    實之犯行，辯稱：本案是二資社經理乙○○要伊找人頭加入
    為二資社社員，以擔任二資社營業稅之繳納義務人，每位人
    頭乙○○交給伊8000元，由伊抽取2000元，其餘6000元交給
    人頭。而伊是透過友人找人頭，該友人姓名已忘記，伊不認
    識戊○，戊○是伊友人找的。戊○名義之入社志願書、同意
    書伊不知道是何人交付，但交付時，即已簽名並蓋好指印等
    ，該入社志願書上介紹人欄余奇是伊親自簽名，並不知戊○名義之入社志願書、同意書係偽造，亦無行使業務登載不
    實之犯行云云。惟查上開犯罪事實及被告丁○○曾於82年間
    對戊○提出恐嚇等告訴經不起訴處分，故雙方彼此認識等情
    ，業據告訴人戊○於偵查中及本院行準備程序時指訴稽詳，
    並有財政部臺灣省中區國稅局92年度綜合所得稅核定稅額繳
    款書（戊○、本稅：20,293）、財政部臺灣省中區國稅局綜
    合所得稅核定通知書92年度申報核定（戊○、所得資料來源
    ：有限責任台灣省第二資源回收物運銷合作社、營業所得額
    ：235232、124857、110901，總計470990元）、戊○國民身
    分證影本（78.11.30換發）、偽造戊○名義之入社志願書（
    申請人戊○、介紹人劉依航、甲○○，92年5月30日）及同
    意書（內載本人戊○從事資源回收，自願加入有限責任台灣
    省第二資源回收物運銷合作社為社員，專責擔任廢棄物共同
    運銷業務，凡有關民國九十二年該社運銷業務所需攤提承受
    廢棄物（個人一時貿易所得）以及金錢收支等，均同意委由
    合作社全權代為處理）、一時貿易所得資料（Ａ）查詢清單
    三紙（即銷售人姓名：戊○、買受日期：92/9/1、買受貨物
    名稱：304不銹鋼、單價：34.00、數量：115310、銷售額總
    計：0000000、所得金額：235,232；銷售人姓名：戊○、買
    受日期：92/9/1、買受貨物名稱：300不銹鋼、單價：32.00
    、數量：65030、銷售額總計：0000000、所得金額：124,85
    7；銷售人姓名：戊○、買受日期：92/9/1、買受貨物名稱
    ：300不銹鋼、單價：35.00、數量：52810、銷售額總計：0
    000000、所得金額：110,901）（見台灣板橋地方法院檢察
    署九十四年度偵字第一九０一０號偵查卷第十一頁至第十三
    頁背面、第五十七頁至第五十九頁）暨告訴人提出之臺灣臺
    中地方法院檢察署檢察官八十二年度偵字第一二四六二號不
    起訴處分書附卷可憑；而卷附偽造戊○名義之入社志願書、
    同意書影本上戊○名下指紋各一枚，經送請內政部警政署刑
    事警察局鑑定結果，均與該局檔存丁○○指紋卡之右拇指指
    紋相符，亦有內政部警政署刑事警察局94年12月22日刑紋字
    第0940178030號鑑定書附卷可稽，足見戊○名義之入社志願
    書、同意書均係被告丁○○所偽造甚明。且依證人即二資社
    經理乙○○於偵查中及本院審理行交互詰問時結證稱：戊○
    入社，是余奇所介紹，戊○之入社志願書、同意書是余奇
    在台中招募社員後寄來給伊，伊有要求余奇應由入社社
    員提供國民身分證影本，並親見入社社員自行填寫入社自願
    書、同意書及蓋上指印，且告以其入社目的係用以攤提二資
    社銷售廢棄物所需繳納之所得稅，而代為申報該入社社員之
    一時貿易所得，但二資社會繳納該入社社員之所得稅，又每
    介紹一位社員入社，介紹人可得7000元至10,000元不等之佣
    金等語，可知被告余奇介紹戊○入社，既由證人乙○○要
    求其應由戊○提供國民身分證影本，並親見戊○自行填寫入
    社自願書、同意書及蓋上指印，且告知戊○入社目的之用意
    等情，衡情被告余奇豈有不知戊○名義之入社志願書、同
    意書係遭他人偽造之理？又依被告余奇於偵查中供稱：伊
    有介紹戊○加入二資社，因二資社要求伊找人頭報稅金，而
    丁○○當初也是介紹人頭給伊的人之一等語，亦見被告余奇
    係戊○之介紹人，並與被告丁○○彼此相識；況被告余奇
    就其所辯並未能提出幫其尋找戊○入社之友人真實姓名、
    住址及戊○名義之入社志願書、同意書究係何人所交付供本
    院查證以資證明，且被告丁○○就其所辯亦未能提出綽號「
    凱翔」之成年男子之真實姓名、住址供本院查證以資證明，
    其二人所辯已難採信；參以被告丁○○曾於82年間對戊○提
    出恐嚇等告訴經不起訴處分，故雙方彼此認識等情，已據告
    訴人指訴如上。益徵被告丁○○、余奇意圖得利，竟共同
    基於行使偽造私文書之犯意聯絡，由被告丁○○於92年5月
    30日，在台中市○○○路某廟內，以被告余奇所交付由二
    資社提供之空白入社志願書、同意書，在該入社志願書、同
    意書上申請人、立同意書人欄下，均偽造戊○之署名、指印
    （被告丁○○本人捺印）各一枚，及填載戊○之年籍、住址
    、聯絡電話等資料，而偽造戊○名義之入社志願書、同意書
    各一紙，連同其以不詳方式取得為不知情戊○所遺失之國民
    身分證影本一紙交付被告余奇，再由被告余奇在入社志
    願書介紹人欄下填載其姓名，以示為介紹人，然後將偽造戊○名義之入社志願書、同意書各一紙及上開戊○之國民身分
    證影本一紙持以行使寄交二資社不知情經理乙○○，並由乙○○交付佣金8000元予被告余奇，以供二資社代為申報戊○名義之92年度一時貿易所得，自足以生損害於戊○無疑。
    次查己○○為二資社之理事主席，戊○名義之入社志願書、
    同意書是由該社社員即被告余奇所提供，而戊○與二資社
    間並無實際交易等情，此經證人乙○○於偵查中及本院審理
    行交互詰問時結證在卷，並有二資社函附卷可稽（見同上偵
    查卷第六十五頁），則己○○既為二資社之理事主席，代為
    申報二資社社員之一時貿易所得自為其附隨業務，係屬從事
    業務之人，其明知戊○與二資社並無實際交易，竟在其業務
    上以二資社名義虛偽製作上開92年度戊○與二資社之一時貿
    易所得三筆，使戊○分別虛偽取得營利所得235232元、1248
    57元、110901元，合計470990元，然後將上開不實之92年度
    戊○與二資社之一時貿易所得資料持以行使向財政部台灣省
    北區國稅局三重稽徵所申報，有上開一時貿易所得資料（Ａ
    ）查詢清單三紙附卷可查，雖事後己○○於93年5月27日就
    戊○上開營利所得部分自行向財政部台灣省北區國稅局三重
    稽徵所申報並自行繳納戊○營利所得稅21179元，復有中華
    民國九十二年度綜合所得稅結算申報書（戊○、所得總額：
    470991、應自行繳納稅額：21179、93年5月27日申報）、財
    政部臺灣省北區國稅局九十二年度綜合所得稅結算稅額繳款
    書（戊○、本稅：21179、93年5月27日繳納）附卷可考（見
    同上偵查卷第六十至六十一頁、第九十三頁），惟此亦足以
    生損害於國稅局對納稅義務人課徵所得稅之正確性及戊○本
    人。又被告丁○○、余奇均係二資社社員，此經其二人供
    明在卷，並有被告余奇之入社志願書影本一紙（申請人甲○○、87年6月30日）附卷可參（見同上偵查卷第三十二頁
    ），則其二人就二資社銷售廢棄回收物，應同意攤提營業所
    得，而由二資社代報其二人之一時貿易所得，理當知之甚稔
    ，竟共同偽造戊○名義入社，使二資社代為虛偽製作、申報
    戊○之上開一時貿易所得，足證被告丁○○、余奇與己○○間具有共同行使業務登載不實之犯意聯絡甚明。是被告二
    人上開所辯，無非事後卸責之詞，均不足採，事證明確，其
    等犯行均堪認定。
二、核被告丁○○、余奇所為，均係犯刑法第二百十六條、第
    二百十條之行使偽造私文書罪（公訴意旨就被告二人偽造私
    文書部分，未論以行使，惟二者間既具有高低度之吸收關係
    ，屬實質上一罪，本院自得併予審理；另公訴意旨認被告二
    人偽造私文書部分與己○○間具有共同犯意聯絡，惟依證人
    乙○○上開證述，證人乙○○既不知被告余奇所提供戊○
    名義之入社志願書、同意書係遭他人偽造，則身為二資社理
    事主席之己○○又如何得知戊○名義之入社志願書、同意書
    係屬偽造，參以證人乙○○於偵查中證稱：己○○並不知招
    募社員相關事宜等語，自難認己○○就偽造私文書部分與被
    告二人間具有共同犯意聯絡，併此敘明），及同法第二百十
    六條、第二百十五條之行使業務登載不實罪（公訴人就被告
    二人共犯刑法第二百十六條、第二百十五條之行使業務登載
    不實罪部分，於所犯法條雖未引用，然於犯罪事實欄已載明
    上開事實，本院自得一併審理）。被告二人在戊○名義之入
    社志願書、同意書上偽造戊○之署名、指印，係偽造私文書
    之部分行為，其等偽造後復持以行使，偽造之低度行為應為
    行使之高度行為所吸收；又其二人業務登載不實後復持以行
    使，業務登載不實之低度行為應為行使之高度行為所吸收，
    均不另論罪。被告二人就上開犯行，均有犯意聯絡及行為分
    擔，應依修正後刑法第二十八條規定論以共同正犯（按刑法
    第二十八條「二人以上共同實施犯罪之行為者，皆為正犯」
    之規定，雖經修正為「二人以上共同實行犯罪之行為者，皆
    為正犯」，並自95年7月1日施行，惟此僅係文字上之修正，
    尚非屬修正後刑法第二條第一項所指法律變更之範圍，並不
    生比較之問題，應適用現行、有效之裁判時法論以共同正犯
    ）。又被告二人雖非從事業務之人，惟與從事業務之己○○
    共犯行使業務登載不實罪，依修正後刑法第三十一條第一項
    規定仍以共犯論（按修正前刑法第三十一條對共同實行、教
    唆或幫助者，雖無身分或其他特定關係，一律論以共犯，並
    無「得減輕其刑之規定」，修正後則鑑於無身分或特定關係
    之共同正犯、教唆犯、或幫助犯，其可罰性應較有身分或特
    定關係者為輕，不宜同罰，而於同條第一項增設但書規定「
    得減輕其刑」，以利實務上之靈活運用，而發生刑罰程度之
    法的實質內容有利於行為人之變更，應依刑法第二條第一項
    但書之規定，適用裁判時法）。再被告二人所犯上開二罪，
    具有方法結果之牽連關係，為牽連犯，依修正前刑法第五十
    五條之規定，應從較重之行使偽造私文書罪處斷（按被告二
    人行為後，刑法第五十五條後段關於牽連犯「犯一罪而其方
    法或結果之行為犯他罪名者，從一重處斷」之規定，業經總
    統於94年2月2日公布修正予以刪除，並自95年7月1日施行。
    而刑法第五十五條後段關於牽連犯之規定刪除後，原規定之
    犯一罪而其方法或結果之行為犯他罪名者，除依具體情況認
    有想像競合犯之情形外，應按數罪併罰之原則論處，依修正
    施行後刑法第二條第一項「行為後法律有變更者，適用行為
    時之法律。但行為後之法律有利於行為人者，適用最有利於
    行為人之法律」之規定，比較刪除前後刑法第五十五條後段
    關於牽連犯之規定，刪除後之規定，並未較有利於被告二人
    ，故應適用被告二人行為時即刪除前刑法第五十五條後段關
    於牽連犯之規定論處）。爰審酌被告二人為圖得利，竟偽造
    戊○名義之入社志願書、同意書，並由二資社虛偽代為申報
    戊○之一時貿易所得，使戊○受有損害，及其等犯罪之動機
    、目的、手段、對戊○及稅捐徵收所生危害程度與犯罪後態
    度等一切情狀，分別量處如主文所示之刑，並均諭知易科罰
    金之折算標準（按被告二人行為後，刑法第四十一條第一項
    前段有關易科罰金折算之標準，業經總統於94年2月2日公布
    修正，自95年7月1日施行，由「得以一元以上三元以下折算
    一日，易科罰金」，並適用修正前罰金罰鍰提高標準條例第
    二條（現已刪除）之規定，提高為「得以新台幣一千元、二
    千元或三千元折算一日，易科罰金」，且刪除「因身體、教
    育、職業、家庭之關係或其他正當事由，執行顯有困難者」
    之條件，依修正施行後刑法第二條第一項之規定，比較修正
    前後刑法第四十一條第一項前段之規定，修正後之規定，並
    未較有利於被告二人，故本件應適用被告二人行為時即修正
    前刑法第四十一條第一項前段及修正前罰金罰鍰提高標準條
    例第二條之規定，諭知易科罰金之折算標準，即應以銀元三
    百元折算一日，經折算為新台幣後，應以新台幣九百元折算
    一日），以示懲儆。又92年5月30日戊○名義入社志願書、
    同意書上均偽造「戊○」之署名及指印各一枚，依刑法第二
    百十九條規定應予宣告沒收。查刑法第二百十五條之業務登
    載不實罪，其法定罰金刑原為500元以下罰金，並適用修正
    施行前刑法第三十三條第五款「主刑之種類如左：五、罰金
    ：一元以上」及罰金罰鍰提高標準條例第一條前段之規定，
    即該罪所得科處之法定罰金刑最高為銀元5000元（即新台幣
    1500 0元），最低為銀元10元（即新台幣30元）。而依刑法
    施行法所增訂第一條之一「中華民國九十四年一月七日刑法
    修正施行後，刑法分則編所定罰金之貨幣單位為新台幣。九
    十四年一月七日刑法修正時，刑法分則編未修正之條文定有
    罰金者，自九十四年一月七日刑法修正施行後，就其所定數
    額提高為三十倍。但七十二年六月二十六日至九十四年一月
    七日新增或修正之條文，就其所定數額提高為三倍」，及修
    正施行後刑法第三十三條第五款「主刑之種類如下：五、罰
    金：新台幣一千元以上，以百元計算之」之規定，該罪所得
    科處之法定罰金刑最高為新台幣15000元，最低為新台幣100
    0元，比較修正前後有關法定罰金刑之規定，應以被告二人
    行為時即修正前有關法定罰金刑之規定較有利於被告二人，
    併予敘明。
三、公訴意旨另以：被告丁○○、余奇與己○○共同基於幫助
    他人逃漏稅捐之犯意聯絡，己○○明知二資社與榮欣實業有
    限公司（以下簡稱榮欣公司）、興龍實業股份有限公司（以
    下簡稱興龍公司）相互間，於92年9月、10月間，均無實際
    交易購買「304」不鏽鋼0000000元、0000000元、「300」不
    鏽鋼0000000元、0000000元等事實，且己○○身為二資社之
    理事主席，為商業會計法第四條所稱之商業負責人，復以二
    資社之名義虛偽開立進項金額分別為0000000元（買受人榮
    欣公司，發票字軌：VU00000000）、0000000元（買受人榮
    欣公司，發票字軌：VU00000000）、0000000元（買受人榮
    欣公司（起訴書誤載為興龍公司），發票字軌：VU00000000
    ）、0000000元（買受人興龍公司，發票字軌：VU00000000
    ）等共計0000000元之不實統一發票四張，提供予榮欣公司
    、興龍公司作為不實進項憑證，再由該等公司登載於業務上
    所製作之92年9-10月份銷售額與稅額申報書，持向稅捐稽徵
    機關申報扣抵其銷項稅額以為行使，憑此詐術幫助榮欣公司
    、龍興公司各逃漏92年度9-10月分之營業稅達300075元、92
    418元（起訴書誤載為196027元、196466元），足以生損害
    於稅捐稽徵機關對稅捐稽徵之正確性，因認被告丁○○、余
    奇共犯有稅捐稽徵法第四十三條之幫助他人逃漏稅捐罪嫌
    等語。惟按犯罪事實應依證據認定之，無證據不得認定犯罪
    事實，刑事訴訟法第一百五十四條第二項定有明文；而刑事
    訴訟法上所謂認定犯罪事實之證據，係指足以認定被告確有
    犯罪行為之積極證據而言，該項證據自須適合於被告犯罪事
    實之認定，始得採為斷罪資料，如未能發現相當證據，或證
    據不足以證明，自不能以推測或擬制之方法，以為裁判基礎
    ，最高法院二十九年上字第三一０五號及四十年台上字第八
    六號著有判例可資參照。訊之被告丁○○、余奇均否認有
    何幫助他人逃漏稅捐之犯行，均辯稱：伊等均不知二資社如
    何銷售廢棄物，並無幫助榮欣公司、興龍公司逃漏稅捐等語
    。經查二資社與榮欣公司、興龍公司於92年9月、10月間均
    無實際交易，而由己○○以二資社名義分別開立上開統一發
    票予榮欣公司、興龍公司等情，此經證人乙○○於偵查中及
    本院審理行交互詰問時結證在卷，並有統一發票影本四紙（
    即買受人：榮欣實業有限公司、92年9月17日、金額：1530,
    680元；買受人：榮欣實業有限公司、92年9月18日、金額：
    2389,860元；買受人：興龍實業股份有限公司、92年10月17
    日、金額：1848,350元；買受人：榮欣實業有限公司、92年
    9月2日、金額：2080,960元）（見同上偵查卷第一三八頁、
    第一三九頁）附卷可參，足見己○○確有以二資社名義分別
    開立上開統一發票之不實進項憑證予榮欣公司、興龍公司，
    而分別幫助榮欣公司、興龍公司逃漏稅捐之犯行。惟被告丁○○、余奇雖偽造戊○名義之入社志願書、同意書，並知
    情由己○○以二資社名義在其業務上虛偽製作92年度戊○與
    二資社之一時貿易所得及將上開資料持以申報，已如上述，
    然尚乏證據足認被告二人就二資社如何銷售廢棄物、是否虛
    偽銷售予何廠商而有幫助該廠商逃漏稅捐，亦屬知情，況公
    訴人就被告二人如何與己○○間具有幫助榮欣公司、興龍公
    司逃漏稅捐之共同犯意聯絡，並未舉證說明，尚難僅憑被告
    二人有上開犯罪事實欄所載犯行，即遽予推定被告二人知情
    或可得而知己○○有以二資社名義分別開立上開統一發票之
    不實進項憑證予榮欣公司、興龍公司，分別幫助榮欣公司、
    興龍公司逃漏稅捐之情事，而與己○○間具有共同犯意聯絡
    。此外，又查無其他積極證據足證被告二人有何公訴人所指
    上開犯行，因此部分公訴人認與被告二人上開行使偽造文書
    有罪部分有想像競合之裁判上一罪關係，爰不另為無罪諭知
    。
四、據上論斷，應依刑事訴訟法第二百九十九條第一項前段、刑
    法第二條第一項、第二十八條、第二百十六條、第二百十條
    、第二百十五條、第三十一條第一項、第五十五條（修正前
    ）、第四十一條第一項前段（修正前）、第二百十九條、罰
    金罰鍰提高標準條例第一條前段、第二條（修正前）、現行
    法規所定貨幣單位折算新台幣條例第二條，判決如主文。
本案經檢察官丙○○到庭執行職務。
中　　華　　民　　國　　96　　年　　4 　　月　　26　　日
                  刑事第三庭  審判長法  官  唐光義
                                    法  官  楊萬益
                                    法  官  朱光國
上正本證明與原本無異。
如不服本判決，應於送達後十日內向本院提出上訴狀（須附繕本
），上訴於台灣高等法院台中分院。
                                    書記官  洪明霞
中　　華　　民　　國　　96　　年　　4 　　月　　26　　日
附錄論罪科刑法條：
刑法第210條：
偽造、變造私文書，足以生損害於公眾或他人者，處5年以下有
期徒刑。
刑法第215條：
從事業務之人，明知為不實之事項，而登載於其業務上作成之文
書，足以生損害於公眾或他人者，處3年以下有期徒刑、拘役或5
百元以下罰金。
刑法第216條：
行使第 210 條至第 215 條之文書者，依偽造、變造文書或登載
不實事項或使登載不實事項之規定處斷。
